【裁判字號】    96,訴,4387
【裁判日期】    970108
【裁判案由】    詐欺
【裁判全文】
臺灣高雄地方法院刑事判決              96年度訴字第4387號
公  訴  人  臺灣高雄地方法院檢察署檢察官
被      告  甲○○
                    （現在臺灣高雄第二監獄執行中）
上列被告因詐欺案件，經檢察官提起公訴（96年度偵字第24739
號），本院合議庭裁定改行簡式審判程序，判決如下：
    主  文
甲○○共同行使偽造公文書罪，處有期徒刑參年貳月。偽造之「
高雄地檢署監管科收據」上偽造之「陳啟昌」署名壹枚，沒收。
    事  實
一、甲○○於民國96年5 月下旬某日，透過綽號「紅豆」之戴麗
    玲介紹，而認識丙○○（現由本院審理中），丙○○乃遊說
    其加入詐欺集團，甲○○明知以丙○○為首之該詐欺集團，
    其詐騙方式係由某不詳姓名之詐欺集團成員假冒臺灣高雄地
    方法院檢察署（下稱高雄地檢署）「鍾忠孝檢察官」，自大
    陸地區撥打電話向不特定之人詐稱：遭詐欺集團利用為人頭
    帳戶，要求報告所有資金流向及財產狀況，並需將存放於金
    融機構之存款提領出來暫時放置在法院保管，否則將凍結其
    所有帳戶內之存款云云，致受騙之民眾提領存款後交予該詐
    欺集團成員，竟因長期失業加入該詐欺集團，而與丙○○、
    乙○○（現由本院審理中）及真實姓名年籍不詳之「小林」
    、「小劉」等成年詐欺集團成員（以丙○○為首之電話詐騙
    集團現由高雄地檢署擴大偵辦中），共同基於意圖為自己不
    法所有、行使偽造公文書、行使偽造特種文書之犯意聯絡，
    由甲○○於同年5 月底6 月初，提供其照片予丙○○，由該
    集團姓名年籍不詳之成員黏貼在「法務部高雄地檢署監管科
    服務證」上，以此方式偽造「陳啟昌書記官」名義之上開服
    務證，足以生損害於高雄地檢署書記官服務證之公信力及「
    陳啟昌」。再由該詐欺集團成員於96年6 月7 日上午自大陸
    地區撥打電話給丁○○，以上開方式詐騙丁○○，並為取信
    於丁○○，告知在相約之高雄市○○路與建國路香格里拉飯
    店前，書記官會當場出示服務證，並交付高雄地檢署監管科
    之監管條以為憑據，致使丁○○誤信為真，依約前往約定地
    點。復由丙○○駕駛不詳號碼之汽車搭載甲○○至上開約定
    地點附近，並將上開貼有甲○○照片偽造之「高雄地檢署陳
    啟昌書記官」服務證交予甲○○，甲○○再依指定至上開約
    定地點附近之超商內，接收該詐欺集團成員自大陸地區傳真
    之「高雄地檢署監管科收據」，即自行搭車前往上開香格里
    拉飯店。於同日上午11時許丁○○抵達該飯店前時，為取信
    於丁○○，以「陳啟昌」之名義，於上開偽造之「高雄地檢
    署監管科」收據傳真影本上偽造「陳啟昌」之署名1 枚，藉
    此偽造高雄地檢署監管科收據」1 紙，旋即出示上開偽造之
    高雄地檢署「陳啟昌書記官」服務證後，並交付上開偽造之
    高雄地檢署監管科收據予業經上開詐騙手法欺瞞之丁○○而
    行使之，致使丁○○陷於錯誤，而交付新臺幣（下同）200
    萬元之現金予甲○○。甲○○得手後，旋將上開200 萬元交
    付丙○○，並從中獲取1 萬元之報酬。嗣經丁○○至高雄地
    檢署詢問後，始悉受騙。
二、案經丁○○告訴及高雄市政府警察局移送臺灣高雄地方法院
    檢察署檢察官偵查起訴。
    理  由
一、本件被告甲○○所犯係死刑、無期徒刑、最輕本刑為3 年以
    上有期徒刑以外之罪，其於審理程序就前揭被訴事實為有罪
    之陳述，經受命法官告知簡式審判程序之旨，並聽取其與公
    訴人之意見後，本院認無不得或不宜改依簡式審判程序進行
    之處，爰依刑事訴訟法第273 條之1 第1 項、第284 條之1
    ，裁定本件由受命法官獨任進行簡式審判程序，合先敘明。
二、上揭事實，業據被告於警詢、偵查及本院審理時坦承不諱，
    核與被害人丁○○於警詢、偵查中之證述情節相符。此外，
    復有被害人丁○○所提出偽造之「高雄地檢署監管科」收據
    (收款人：陳啟昌書記官)1 紙在卷可證，被告犯行明確洵堪
    認定。
三、核被告所為，係犯刑法第216 條、第211 條、第212 條、第
    339 條第1 項之行使偽造公文書、行使偽造特種文書及詐欺
    取財罪。其偽造署名、公印文之行為係偽造公文書之部分行
    為，又偽造特種文書（書記官服務證）及公文書之低度行為
    ，為行使之高度行為所吸收，均不另論罪。被告所犯上開3
    罪，與丙○○、乙○○及真實姓名年籍不詳之「小林」、「
    小劉」等成年詐欺集團成員間，有犯意之聯絡及行為之分擔
    ，應依刑法第28條之規定，論以共同正犯。被告為達詐欺取
    財之目的，於密接之時間、空間內，行使偽造之公文書 (高
    雄地檢署監管科收據）、特種文書（書記官服務證）而詐得
    被害人丁○○之財物，雖侵害不同法益，觸犯不同之罪名，
    惟法律評價上應認係一行為侵害數罪名，為想像競合犯，依
    刑法第55條之規定，從一重之行使偽造公文書罪論處，檢察
    官認應分論併罰，容有誤會。再者，檢察官起訴之犯罪事實
    業已載明「出示偽造之高雄地檢察署書記官證件」，惟起訴
    書漏引刑法第212 條之偽造特種文書罪，應予補充。又本件
    被告提供其照片予同案被告丙○○，共同偽造「陳啟昌」書
    記官之高雄地檢署服務證件，雖未據檢察官起訴，惟此部分
    與前揭被告共同行使偽造特種文書論罪科刑部分，具有高度
    行為吸收低度行為之吸收犯關係，為起訴效力所及，本院自
    得一併審判，附此敘明。爰審酌被告明知丙○○、乙○○及
    真實姓名年籍不詳之「小林」、「小劉」等成年人係詐欺集
    團成員，對社會危害甚鉅，竟仍貪圖分贓，共同以不實之高
    雄地檢署文書、書記官服務證件騙取被害人丁○○之財物，
    除侵害被害人之財產法益之外，並使高雄地檢署文書、書記
    官服務證件之文書公信力嚴重受損，直接影響民眾對公家機
    關之信賴，其行為實屬惡劣，且被害人丁○○亦因此而受有
    200 萬元之損失，犯罪情節尚非輕微；惟念其犯罪後尚知坦
    認犯行，配合檢警偵辦，及其犯罪之動機、目的、手段等一
    切情狀，量處如主文所示之刑。
四、被害人丁○○提出之偽造「高雄地檢署監管科」收據1 紙，
    業經被告交付被害人而行使之，已屬被告及其所屬詐欺集團
    成員之物，爰不予沒收。又該偽造之高雄地檢署監管科收據
    上雖有「法務部行政執行署台北執行處凍結管制金公印」、
    「檢察執行處」之公印文，惟因上開高雄地檢署監管科收據
    係屬影本，其上公印文亦非原本，苟單獨宣告沒收該影本上
    之上開公印文，無從達到沒收之目的，爰不予宣告沒收之 (
    最高法院86年度台上字第5152號判決要旨參照)。 惟其上偽
    造之「陳啟昌」署名1 枚，係被告收受上開傳真影本後所簽
    署，業據被告所自承，是該「陳啟昌」署名部分，仍應依刑
    法第219 條規定，沒收之。至於被告向被害人丁○○出示之
    高雄地檢署「陳啟昌書記官」服務證1 張，未經扣案，經被
    告於本院審理中供明業已交還同案被告丙○○，無證據證明
    尚仍存在，為免將來執行之困難，爰不予宣告沒收之。
據上論斷，應依刑事訴訟法第273 條之1 第1 項、第284 條之1
、第299 條第1 項前段，刑法第216 條、第211 條、第212 條、
第339條第3項、第1項、第28條、第55條、備219條，刑法施行法
第1條之1，判決如主文。
本案經檢察官吳美齡到庭執行職務。
中    華    民    國    97    年    1     月    8     日
                  刑事第五庭    法  官  李殷君
以上正本證明與原本無異。
如不服本判決應於收受本判決後10日內向本院提出上訴書狀，並
應敘述具體理由，如未敘述上訴理由者，應於上訴期間屆滿後20
日內補提理由書狀於本院（均須按他造當事人之人數附繕本）「
切勿逕送上級法院」。
中    華    民    國    97    年    1     月    11    日
                                書記官  陳昱良
附錄本判決論罪法條：
中華民國刑法第211條
偽造、變造公文書，足以生損害於公眾或他人者，處 1 年以上 7
年以下有期徒刑。
中華民國刑法第212條
偽造、變造護照、旅券、免許證、特許證及關於品行、能力服務
或其他相類之證書、介紹書，足以生損害於公眾或他人者，處1
年以下有期徒刑、拘役或3 百元以下罰金。
中華民國刑法第216條
行使第 210 條至第 215 條之文書者，依偽造、變造文書或登載
不實事項或使登載不實事項之規定處斷。
中華民國刑法第339條
意圖為自己或第三人不法之所有，以詐術使人將本人或第三人之
物交付者，處5 年以下有期徒刑、拘役或科或併科1 千元以下罰
金。
以前項方法得財產上不法之利益或使第三人得之者，亦同。
前二項之未遂犯罰之。


司法院資訊處製作；財團法人民間司法改革基金會備份。
